【裁判字號】    97,訴,1679
【裁判日期】    970724
【裁判案由】    違反藥事法
【裁判全文】
臺灣彰化地方法院刑事判決              97年度訴字第1679號
公  訴  人  臺灣彰化地方法院檢察署檢察官
被      告  甲○○
選任辯護人  陳世煌  律師
            黃俊昇  律師
上列被告因違反藥事法案件，經檢察官提起公訴（97年度偵字第
2627號），本院依簡式審判程序，判決如下：
    主    文
甲○○明知為偽藥而販賣，處有期徒刑伍月，扣案之外包裝空盒
參個，沒收。又明知為偽藥而販賣，處有期徒刑伍月，扣案之外
包裝空盒參個，沒收。應執行有期徒刑捌月，扣案之外包裝空盒
參個，沒收。緩刑參年，並應於本判決確定後陸個月內向國庫支
付新臺幣陸萬元。
    犯罪事實
一、甲○○係設址在彰化縣埔鹽鄉○○路○段376號及378號「埔
    鹽西藥房」之負責人，明知VIAGRA膜衣錠（中文名稱「威而
    剛」，下稱「威而剛」，每顆藥錠上均有「Pfizer」、「
    VGR100」字樣），係美商輝瑞產品公司所生產之知名藥品，
    且美商輝瑞產品公司在國內之合法代理販售藥商為輝瑞大藥
    廠股份有限公司（下稱輝瑞大藥廠），而「VIAGRA」及「
    Pfizer」之商標，已經美商輝瑞產品公司向經濟部智慧財產
    局取得商標專用權，均仍在專用期間，未經商標專用權人授
    權，不得任意使用。詎其為達營利之目的，明知不詳姓名年
    籍成年人所持有之「威而鋼」膜衣錠，並非美商輝瑞公司原
    廠所生產或授權製造，而均係他人未經核准，擅自製造之偽
    藥，且係未經上開各商標權人同意，即於藥品之同一商品上
    ，使用相同於前述註冊商標之仿冒商標商品，另在外包裝盒
    之準私文書上，又分別有冒用上開商標權人名義，標示公司
    名稱、藥物名稱、圖樣之字樣，足以表示係各該商標權人公
    司製造生產意旨之字樣，其內更含有冒用美商輝瑞公司名義
    所製作用以說明藥品成分、服用劑量等內容，性質上屬於私
    文書之藥品說明書（即仿單）各一份。惟甲○○竟加以販入
    ，復基於販賣偽藥、販賣冒用他人藥物名稱及仿單之藥物、
    販賣仿冒商標商品，及行使偽造私文書、行使偽造準私文書
    之犯意，分別起意，先後於民國96年5月間之某日及同年7
    月下旬之某日，均在彰化縣埤頭鄉鄉○○村52號「祥泰
    藥局」，分別將上開偽藥10盒及12盒（每盒均為4顆），以
    高於購入成本之價格出售予「祥泰藥局」負責人杜裕隆（另
    涉犯藥事法第83條第1項罪嫌，由本院審理中）而以行使，
    足以生損害於美商輝瑞公司及藥物安全性之管理。嗣為警循
    線於97年2月22日10時許，在「埔鹽西藥房」查獲，並當場
    扣得上開偽藥之外包裝空盒3個。
二、案經彰化縣警察局移送臺灣彰化地方法院檢察署檢察官偵查
    起訴，本院認有刑事訴訟法第273條之1第1項之情形，而改
    依簡式審判程序審理。
    理    由
一、按除被告所犯為死刑、無期徒刑、最輕本刑為3年以上有期
    徒刑之罪或高等法院管轄第1審案件者外，於前條第1項程序
    進行中，被告先就被訴事實為有罪之陳述時，審判長得告知
    被告簡式審判程序之旨，並聽取當事人、代理人、辯護人及
    輔佐人之意見後，裁定進行簡式審判程序；除簡式審判程序
    及簡易程序案件外，第1審應行合議審判，刑事訴訟法第273
    條之1第1項、第284條之1分別定有明文。本件被告甲○○所
    犯係死刑、無期徒刑、最輕本刑為3年以上有期徒刑之罪、
    高等法院管轄第1審案件以外之罪，並於本院行準備程序時
    就被訴事實為有罪之陳述，本院合議庭依前揭規定，經評議
    結果，裁定改由受命法官獨任行簡式審判程序，先予敘明。
二、上開事實，業據被告於在本院審理時坦承不諱，核與證人杜
    裕隆於警詢時及檢察官偵查中陳述之情節相符，並有上開偽
    藥之空盒3個扣案可資佐證及查獲照片4張附卷可稽。而被告
    甲○○售予另案被告杜裕隆為地方衛生主管機關及警方查獲
    扣案之偽藥「威而剛」，均未標示中文品名與行政院衛生署
    核准藥品許可證字號，以及經送輝瑞大藥廠鑑定結果，認定
    為與真品「威而剛」不同之藥品，屬藥事法規定之偽藥等情
    ，有彰化縣衛生局97年1月28日彰衛藥字第0970002751號函
    、行政院衛生署97年1月18日衛署藥字第0970002178號函及
    輝瑞大藥廠出具之函文及鑑定書等附卷可證，足認被告甲○
    ○轉讓予另案被告杜裕隆之「威而鋼」藥品22盒，確係偽藥
    無疑。又依被告於本院審理時所自承：「．．．．我當初跟
    這名男子買時，買的量比較大，該名男子有多送我幾盒，例
    如我買12盒9600元，他再送我1-2盒，我賣給杜裕隆1盒800
    元，應該沒有賺很多，也沒有虧本。」等語觀之，被告出售
    杜裕隆「威而鋼」，顯有一定之利益，其有意圖營利之事實
    甚明。前揭犯行，事證明確，洵堪認定。
三、論罪科刑部分：
(一)、按在紙上或物品上之文字、符號、圖畫、照像，依習慣或特
    約，足以為表示其用意之證明者，依刑法第220條第1項規定
    ，應以文書論。查前揭美商輝瑞產品公司之公司名稱、商標
    圖樣及標籤，係該等公司表示其所生產產品用意之證明，自
    屬刑法第220條第1項之準私文書；被告販賣之上開「威而剛
    」偽藥，包裝盒上有標示各該公司及商標之名稱、圖樣、標
    籤等，則其有主張係各該公司產品之意思內容，足生損害於
    上開公司，至為灼然。又藥品說明書係用以說明該藥品之主
    治效能及服用方法，亦屬於私文書之一種，被告明知上開「
    「威而剛」偽藥盒內之藥品說明書，係冒用上開商標專用權
    人名義而偽造之私文書，仍加以販賣行使，其此部分所為亦
    與刑法第216條、第210條之行使偽造私文書罪該當。雖自被
    告購入「威而剛」之杜裕隆亦明知所購入之「威而剛」係屬
    偽藥，惟「因販賣而交付該偽造之準文書之情形，如販賣者
    與買受者，均明知該準文書確為偽造，且均明知即可使用該
    偽造之準文書時，因買受者已達於可隨時使用該偽造之準文
    書之狀態，故無待販賣者更有所主張，應認販賣該偽造準文
    書者於交付時，即與行使無異。」，最高法院92年度臺上字
    第1492號刑事裁判意旨可資參照 (參照最高法院刑事裁判書
    彙編第46期419-425頁)。是被告行使偽造私文書、行使偽造
    準私文書罪之成立，並不因另案被告杜裕隆亦明知所買賣之
    標的係「威而剛」之偽藥而受影響。
(二)、核被告所為，係犯、藥事法第83條第1項之明知為偽藥而
    販賣罪 (檢察官原以明知為偽藥而轉讓罪而起訴，於言詞辯
    論時，已由檢察官陳明變更起訴法條為明知為偽藥而販賣罪
    ) 、、藥事法第86條第2項之明知為冒用他人藥物之名稱
    、仿單之藥物而販賣罪、、商標法第82條之明知為仿冒商
    標商品而販賣罪、、刑法第216條、第210條之行使偽造私
    文書罪；、刑法第216條、第220條第1項、第210條之行使
    偽造準私文書罪。被告先後2次販售行為，各同時觸犯上開5
    罪，為想像競合犯，應依刑法第55條規定，從一較重之藥事
    法第83條第1項明知偽藥而販賣罪處斷。至被告違反藥事法
    以外部分之犯行雖未經檢察官起訴，惟與起訴之部分犯行，
    有想像競合犯之裁判上一罪關係，為起訴效力所及，本院自
    得一併審理，併此敘明。又被告所犯上開2罪間，犯意各別
    ，應分論併罰。
(三)、爰審酌被告前無其他犯罪紀錄，素行尚稱良好，有臺灣高等
    法院被告前案紀錄表在卷可按，其具有醫藥專業背景，竟不
    思以正當途徑取得合法藥品來源，販售來路不明之偽禁藥品
    ，將可能嚴重危害社會大眾身體健康，造成之潛在危害難以
    想像，且枉顧上開各公司所註冊取得商標權之商標，均具有
    辨識商品來源之功用，且各商標權人係經過相當時間並投入
    大量資金於商品之行銷及品質之改良，始得使該商標具有代
    表一定品質之效，其任意販售該等冒用他人藥物之名稱、仿
    單及仿冒商標商品之藥物商品，對各該商標權人潛在市場利
    益造成損害非輕，有礙公平交易秩序，並有損我國之國際形
    象，更損及渠等商譽，惟其販賣偽藥之營業規模非小，販賣
    偽藥之時間不長，獲利不多，惡性顯較其他非法業者為輕，
    再衡酌被告於本院審理時坦承大部分犯行之態度，暨其犯罪
    手段、智識程度及生活狀況等一切情狀，量處如主文所示之
    刑，並依法定其應執行之刑，以示懲儆。再查被告未曾受有
    期徒刑以上刑之宣告，有臺灣高等法院被告前案紀錄表附卷
    可稽，其因一時失慮致罹刑章，經此事件，當已足資警惕，
    應無再犯之虞，本院因認前所宣告之刑，以暫不執行為適當
    ，爰併予宣告緩刑，期間如主文所示，並命其應於本判決確
    定之日起1年內向指定之國庫支付如主文所示之金額，以資
    惕勵，並啟自新。
(四)、扣案之外包裝空盒3個，係被告販入仿冒商品之包裝，為被
    告所販入仿冒商品整體之一部分，爰依法宣告沒收。
據上論斷，應依刑事訴訟法第299條第1項前段，藥事法第83條第
1項、第86條第2項，商標法第82條、第83條，刑法第11條、第21
6條、第210條、第220條第1項、第55條、第51條第5款、第74條
第1項第1款、第2項第4款，判決如主文。
本案經檢察官謝雨青到庭執行職務。
中    華    民    國    97    年    7     月    24    日
                  刑事第七庭  法  官  羅  永  安
以上正本證明與原本無異。
如不服本判決，應於判決送達後10日內，向本院提出上訴書狀，
上訴書狀應「敘述具體上訴理由」，並按他造當事人之人數附繕
本。「切勿逕送上級法院」。
中    華    民    國    97    年    7     月    24    日
                              書記官  魏  嘉  信
附錄本案論罪科刑法條全文：
藥事法第83條
明知為偽藥或禁藥，而販賣、供應、調劑、運送、寄藏、牙保、
轉讓或意圖販賣而陳列者，處7年以下有期徒刑，得併科新臺幣5
百萬元以下罰金。
犯前項之罪，因而致人於死者，處7年以上有期徒刑，致重傷者
，處3年以上12年以下有期徒刑。
因過失犯第1項之罪者，處2年以下有期徒刑、拘役或科新臺幣30
萬元以下罰金。
第 1 項之未遂犯罰之。
藥事法第86條
擅用或冒用他人藥物之名稱、仿單或標籤者，處1年以下有期徒
刑、拘役或科或併科新台幣5萬元以下罰金。
明知為前項之藥物而輸入、販賣、供應、調劑、運送、寄藏、牙
保、轉讓或意圖販賣而陳列者，處6月以下有期徒刑、拘役或科
或併科新台幣3萬元以下罰金。
商標法第82條
明知為前條商品而販賣、意圖販賣而陳列、輸出或輸入者，處一
年以下有期徒刑、拘役或科或併科新臺幣5萬元以下罰金。
中華民國刑法第210條
（偽造變造私文書罪）
偽造、變造私文書，足以生損害於公眾或他人者，處5年以下有
期徒刑。


司法院資訊處製作；財團法人民間司法改革基金會備份。
